最高法院刑事判決                                八十八年度台上字第五二八號
    上  訴  人  乙○○
                丙○○
                丁○○
                甲○○
右上訴人等因違反公職人員選舉罷免法案件，不服台灣高等法院台中分院中華民國八
十七年四月十六日第二審更審判決（八十六年度上更(二)字第三五三號，起訴案號：台
灣南投地方法院檢察署八十三年度偵字第三○八、三三五號、八十四年度偵字第三五
三號），提起上訴，本院判決如左：
    主  文
原判決撤銷，發回台灣高等法院台中分院。
    理  由
本件原判決論處上訴人乙○○、丙○○、丁○○、甲○○共同連續對於有投票權之人
交付賄賂，而約其投票權為一定之行使罪刑，固非無見。惟查：(一)原判決於事實欄內
載明上訴人甲○○、丁○○均在偵查中自白投票行賄之犯罪事實，如果無訛，則原判
決於理由內說明因裁判時之公職人員選舉罷免法第九十條之一第一項之投票行賄罪，
其第五項設有在偵查中自白者，應減輕其刑之規定，較行為時法即刑法第一百四十四
條有利於丁○○，因認丁○○部分應適用公職人員選舉罷免法第九十條之一第一項論
處罪刑，雖無不合；惟就上訴人甲○○部分，原判決竟又引用刑法第一百四十四條論
罪，非無可議。且依原判決於理由內之說明，上訴人甲○○在偵查中係稱：伊收受（
乙○○交付作為買票用之）七萬元（新台幣，下同）賄款，惟未曾對外發放買票，即
全數退還云云，此項陳述是否屬於自白，非無疑義，原審未予究明，遽謂甲○○已於
偵查中自白犯罪，亦有未當。(二)依原判決認定之事實，上訴人甲○○僅參與由乙○○
交付其二十一萬元，由其向選民買票行賄等情部分，則關於其餘上訴人乙○○、丙○
○、丁○○等人另外預備，作為行賄之用，而經查獲扣押之五百元現鈔三百二十六張
部分，似與甲○○之犯罪無關，乃原判決於理由內竟謂「扣案如附表所示之五百元現
鈔，係供被告犯投票行賄罪預備之物……且均屬被告乙○○所有……就被告乙○○、
丙○○、甲○○部分應依刑法第三十八條第一項第二款規定宣告沒收」云云，並於主
文欄諭知甲○○之主刑項下，一併宣告沒收，難謂適法。又原判決於理由欄內既載明
上訴人甲○○僅與乙○○二人為共同正犯（見原判決第九頁第一至第五行及末四、五
行，理由一之(四)及理由二），乃於主文欄內竟又諭知上訴人乙○○、丙○○、丁○○
與甲○○四人共同犯投票行賄罪，併有主文與理由矛盾之違誤。上訴意旨指摘原判決
不當，非無理由，應認仍有發回更審之原因。
據上論結，應依刑事訴訟法第三百九十七條、第四百零一條，判決如主文。
中      華      民      國    八十八    年      二      月      四      日
                              最高法院刑事第五庭
                                  審判長法官  黃  劍  青
                                        法官  劉  敬  一
                                        法官  林  增  福
                                        法官  邵  燕  玲
                                        法官  張  清  埤
      右正本證明與原本無異
                                              書  記  官
中      華      民      國    八十八    年      二      月      九      日
